【裁判字號】    95,易,233
【裁判日期】    950630
【裁判案由】    傷害
【裁判全文】
臺灣臺北地方法院刑事判決               95年度易字第233號
公  訴  人  臺灣臺北地方法院檢察署檢察官
被      告  乙○○
上列被告因傷害案件，經檢察官聲請簡易判決處刑（94年度偵字
第23905號），惟本院認為不宜以簡易判決處刑，移送適用通常
程序審判，本院判決如下：
    主  文
乙○○傷害人之身體，處罰金仟元，如易服勞役，以佰元折
算壹日。
    事  實
一、乙○○之胞姊董玉美與江品原係夫妻，二人離婚後，江品
    懷疑乙○○、董玉美竊取其存摺、印章盜領存款，對乙○
    ○、董玉美提起竊盜、詐欺告訴，經臺灣臺北地方法院檢察
    署檢察官傳喚應於民國93年6月13日上午，前往臺北市○○
    區○○街2段26號第二辦公室開庭應訊，當日上午9時許，乙
    ○○與江品二人在上址3樓（起訴書誤載為6樓）當事人休
    息室等候開庭時，一言不合發生口角爭執，乙○○竟基於傷
    害之犯意，出手毆打江品，致其受有頭部腫脹2×1公分、
    瘀傷3×2公分、右手臂瘀傷2×1公分、左大腿瘀傷5×3公分
    之傷害（江品涉嫌傷害乙○○部分，業據檢察官起訴，刻
    由本院以95年度易字第1115號審理中）。
二、案經江品訴由臺灣臺北地方法院檢察署檢察官偵查聲請簡
    易判決處刑。
    理  由
一、訊據被告乙○○矢口否認涉有傷害犯行，辯稱：那天告訴人
    拿雨傘戳我的頭，後來我就往外走，告訴人拿雨傘打到我的
    脖子，雨傘斷成兩截，告訴人還有打我的肚子，但未成傷，
    告訴人打我時，我就防守，一直往外走，我忘記我的手腳有
    沒有碰觸到告訴人，且懷疑告訴人提出之驗傷診斷書上所載
    傷勢非我造成云云。惟查：
（一）上揭事實，業據告訴人江品偵審中指訴不移（見甲○94
      年度他字第5294號卷第2-3頁、第11頁、第16-17頁、第26
      -27頁）；且告訴人江品受有頭部腫脹2×1公分、瘀傷3
      ×2公分、右手臂瘀傷2×1公分、左大腿瘀傷5×3公分之
      傷害，有臺北市立聯合醫院忠孝院區94年6月13日出具之
      驗傷診斷書1紙附卷可稽（見同上他字號卷第4頁），核與
      告訴人指訴遭被告毆打受傷情節相符。
（二）被告雖辯稱告訴人所受傷勢非伊造成云云，惟查：被告與
      告訴人於93年6月13日上午，在臺北市○○區○○街2段26
      號3樓臺灣臺北地方法院檢察署第2辦公室當事人休息室內
      ，發生口角爭執進而發生肢體衝突一情，業據該地檢署法
      警陳仁炎於偵查中證述：他們二人一到休息室就吵起來了
      ，我就將他們二位分開，並叫被告先到電梯口外面，但被
      告不肯出去，於是二人又繼續吵起來，我就叫他們不要再
      吵了，他們就停止吵架，後來我又回到報到處時，又聽到
      告訴人喊打人、救命，之後我就衝到休息室裏面，看到告
      訴人的雨傘斷成二截等語在卷（見同上他字號卷第16頁）
      。另位法警盧植亦於本院審理中結證：我當時到現場的時
      候，聽到告訴人很大聲的在喊救命，我就衝到三樓的當事
      人休息室那邊，我看到的情形是告訴人他坐在椅子上，一
      直喊救命，因為當時告訴人的身體沒有什麼危急狀況，我
      怕影響到我們那邊詢問室裡面的開庭，我就請他不要激動
      ，小聲一點，有什麼事情慢慢講…，當時被告跟告訴人在
      同一間休息室，但是他們兩人是分開的，中間的距離約有
      三、四步…，乙○○在那邊都沒有講話，他身體沒有什麼
      動作，只是站在那裡而已…，當天好像有壹支雨傘壞掉，
      但是雨傘不曉得是誰的等語明確（見本院卷第113-114頁
      ）。參以告訴人提出之臺北市立聯合醫院忠孝院區驗傷診
      斷書記載之檢驗日期為94年6月13日下午2時30分，與案發
      時間僅數小時之隔，具有相當之可信性；況且被告於偵查
      中業已自承：我們當天確實有在當事人休息室互相扭打、
      拉扯…，因為我在閃躲告訴人對我的攻擊，所以就有扭打
      等語甚明（見同上他字號卷第23、27頁），足徵告訴人所
      受傷害應係被告與之拉址互毆造成無訛。
（三）又按衡之一般社會經驗法則，互毆乃屬多數動作構成單純
      一罪而互為攻擊之傷害行為，縱令一方先行出手，而還擊
      一方在客觀上茍非單純僅對於現在不法之侵害為必要排除
      之反擊行為，因其本即有傷害之犯意存在，則對其互為攻
      擊之還手反擊行為，自無主張防衛權之餘地。次按正當防
      衛必須對現在不法之侵害始得為之，倘侵害業已過去，即
      無正當防衛之可言，從而，因侵害已成過去之報復行為，
      與無從分別何方為不法侵害之互毆行為（除可證明一方初
      無侵害他方之犯意者外），均不得主張防衛權，此有最高
      法院84年度臺非字第208號判例、88年度臺上字第4673號
      判決可資參照。查本件被告固指稱係告訴人先行出手傷害
      ，伊係正當防衛行為，惟被告與告訴人發生肢體衝突時，
      並無他人在場，已據證人陳仁炎、盧植均證稱沒有目睹其
      二人肢體衝突之經過在卷（見同上他字號卷第16頁、本院
      卷第115頁），被告既無法證明自己初無侵害他方之犯意
      ，是其所辯正當防衛，自無可採。
    綜上所述，本案事證明確，被告傷害犯行洵堪認定，應依法
    論科。
二、核被告所為，係犯刑法第277條第1項之傷害罪。爰審酌被告
    犯罪後未能坦承犯行，為訟案糾紛而拉扯毆打告訴人，與告
    訴人係妻舅關係，告訴人所受傷勢尚非嚴重，暨被告之生活
    狀況、品行、智識程度、犯罪之動機、目的、手段等一切情
    狀，量處如主文所示之刑，並諭知易服勞役之折算標準。
據上論斷，應依刑事訴訟法第452條、第299條第1項前段，刑法
第277條第1項、第42條第2項，罰金罰鍰提高標準條例第1條前段
、第2條，判決如主文。
本案經檢察官林宗志到庭執行職務
中    華    民    國    95    年    6    月    30    日
                  刑事第十四庭    審判長法  官  吳靜怡
                                        法  官  劉煌基
                                        法  官  李家慧
以上正本證明與原本無異。
如不服本判決，應於判決送達後10日內，向本院提出上訴狀。
                                        書記官  謝韻華
中    華    民    國    95    年    6    月    30    日
附錄本案論罪科刑法條全文
中華民國刑法第277條(普通傷害罪)
傷害人之身體或健康者，處 3 年以下有期徒刑、拘役或 1 千元
以下罰金。
犯前項之罪因而致人於死者，處無期徒刑或 7 年以上有期徒刑；
致重傷者，處 3 年以上 10 年以下有期徒刑。


司法院資訊處製作；財團法人民間司法改革基金會備份。
